【裁判字號】    99,易,3313
【裁判日期】    991123
【裁判案由】    詐欺
【裁判全文】
臺灣臺中地方法院刑事判決              99年度易字第3313號
公  訴  人  臺灣臺中地方法院檢察署檢察官
被      告  乙○○
上列被告因詐欺案件，經檢察官提起公訴(99年度偵字第18592號
)，被告於準備程序中就被訴事實為有罪之陳述，經告以簡式審
判之旨，並聽取意見後，經本院合議庭裁定由受命法官獨任行簡
式審判程序審理，本院判決如下：
    主    文
乙○○幫助意圖為自己不法之所有，以詐術使人將本人之物交付
，處有期徒刑貳月，如易科罰金，以新臺幣壹仟元折算壹日。緩
刑貳年。
    犯罪事實
一、乙○○依其為成年人之知識、經驗，明知如將個人之金融機
    構帳戶交付予不詳姓名年籍之人使用，能預見該他人有可能
    以所取得金融機關帳戶遂行財產上犯罪之目的，竟仍基於縱
    若取得其金融機關帳戶之人，自行或轉交他人用以實施詐欺
    取財等財產性犯罪，供作財產犯罪被害人匯款帳戶之用，仍
    不違背其本意之幫助使用其帳戶者向他人為財產性犯罪之不
    確定故意，於民國99年5月6日或7日中午12時許，在臺中市
    ○○區○○路與旱溪西路路口，將其所有之中國信託商業銀
    行文心分行(下稱中國信託銀行)帳號為000000000000000號
    之存摺影本、提款卡及密碼，告知真實姓名年籍均不詳之某
    成年人。嗣該成年人取得上開帳戶之帳號資料後，即與其他
    犯罪集團成員共同基於意圖為自己不法所有之犯意聯絡，由
    上開犯罪集團成員中之真實姓名年籍不詳之某成年女子，於
    99年5月7日某許，在網路上使用「cisnkey@hotmail.com」
    之MSN帳號，與丙○○聊天，向丙○○自稱為「小夢」，並
    表示其為鐘點情人，詢問丙○○是否有意願約會，且為確認
    丙○○非警察，要求丙○○前往ATM自動櫃員機依指示操作
    輸入錯誤的代碼，以此方式使丙○○因而陷於錯誤，依詐騙
    集團成員之指示操作自動櫃員機，於99年5月7日晚間6時58
    分許，匯款新臺幣(下同)29,988元至乙○○所有上開中國信
    託銀行帳戶，並遭提領。嗣因丙○○發覺受騙，報警後，始
    循線查獲上情。
二、案經臺中市警察局第五分局報告臺灣臺中地方法院檢察署檢
    察官偵查起訴。
    理    由
一、查本件被告乙○○所犯，非死刑、無期徒刑、最輕本刑為3
    年以上有期徒刑之罪，或高等法院管轄第一審之案件，被告
    於準備程序中，就前揭被訴事實為有罪之陳述，經受命法官
    告以簡式審判程序之旨，並聽取被告與公訴人之意見後，本
    院認無不得或不宜改依簡式審判程序進行之處，爰依刑事訴
    訟法第273條之1第1項、第284條之1，經合議庭評議後，裁
    定本件由受命法官獨任進行簡式審判程序，是本件之證據調
    查，依刑事訴訟法第273條之2規定，不受同法第159條第1項
    、第161條之2、第161條之3、第163條之1及第164條至170條
    規定之限制，合先敘明。
二、上開犯罪事實，業據被告乙○○於本院準備程序及審理中坦
    承不諱，核與證人即被害人丙○○於警詢證述其如何遭詐騙
    而匯款、證人陳夢琦於警詢證述被告上開帳戶於99年5月7日
    列為警示帳戶等經過情節相符，復有臺北市政府警察局松山
    分局松山派出所受理詐騙帳戶通報警示簡便格式表、永豐銀
    行自動櫃員機交易明細表、內政部警政署反詐騙諮詢專線紀
    錄表、中國信託商業銀行股份有限公司99年7月15日中信銀
    字第09922271208112號函及檢附之客戶開戶資料表、印鑑卡
    、存款系統歷史交易查詢報表、帳戶歷史交易查詢及自動化
    交易LOG資料-財金交易等資料在卷可稽。是被告乙○○所有
    之上開中國信託銀行文心分行帳戶，確為詐欺集團成員作為
    實施詐欺本案被害人丙○○犯行之用一節，足堪認定。
三、按刑法上之故意，分直接故意（確定故意）與間接故意（不
    確定故意），「行為人對於構成犯罪之事實，明知並有意使
    其發生者」為直接故意，「行為人對於構成犯罪之事實，預
    見其發生而其發生並不違背其本意者」為間接故意。查有關
    金融機構帳戶帳號資料，屬個人交易理財重要之物品，且利
    用人頭帳戶轉帳詐欺之案件，近年來報章新聞多所披露，復
    經政府多方宣導，一般民眾對此種利用人頭帳戶之犯案手法
    ，自應知悉而有所預見。被告為成年人，並非年輕識淺之輩
    ，應有相當之社會生活經驗，且其將上開帳戶資料之提款卡
    及密碼告知真實姓名不詳之成年人，對於該人取得其上開帳
    戶之帳號後，可能利用其上開帳戶實施詐欺取犯行應可預見
    ，而被告仍告知而容認他人使用其帳戶，是被告提供上開帳
    戶提款卡及密碼時，有幫助他人犯詐欺取財罪之不確定故意
    ，亦可堪認定。據此，堪認被告前開自白，確與事實相符，
    應可採信。本案事證明確，被告犯行洵堪認定。
四、上開犯罪事實欄一、中所述之犯罪集團所屬不詳姓名年籍之
    成年人等人基於共同意圖為自己不法之所有之犯意聯絡，以
    上述方式對被害人丙○○予以詐欺取財，致使被害人丙○○
    陷於錯誤，並因而交付本人之財物，上開不詳姓名年籍之成
    年人等人對被害人丙○○之詐欺取財犯行顯已既遂，該不詳
    姓名年籍之成年人等人係共同犯刑法第339第1項之詐欺取財
    既遂罪，而被告提供上開帳戶資料予前述不詳姓名年籍之成
    年人等人，係基於幫助他人共同詐欺取財之不確定故意，且
    所為屬刑法詐欺取財罪構成要件以外之行為，其以幫助他人
    犯罪之意思而參與犯罪構成要件以外之行為，係犯刑法第30
    條第1項前段、第339條第1項之幫助詐欺取財罪，並應依刑
    法第30條第2項之規定，按正犯之刑減輕之。爰審酌被告提
    供上開銀行帳戶供詐欺集團成員使用，助長詐欺集團財產犯
    罪之風氣，致本案被害人丙○○受騙而存款，實為當今社會
    層出不窮之詐財事件所以發生之根源，造成社會互信受損，
    擾亂金融交易往來秩序，影響層面甚大，且亦因被告提供帳
    戶之行為，使執法人員難以追查該詐騙集團之真實身分，減
    少遭查獲之風險，有助長犯罪之虞，惟念其犯罪後已於本院
    審理中坦承犯行，悔意殷殷，態度甚佳，並已支付被害人丙
    ○○15,000元達成調解，有調解結果報告書、本院99年度司
    中調字第2580號調解程序筆錄在卷可稽，及酌量被告之智識
    程度、犯罪動機、目的、手段、提供帳戶之數量、對於被害
    人丙○○所生之損害等一切情狀，量處如主文所示之刑，並
    諭知如易科罰金之折算標準，以示懲儆。又被告乙○○未曾
    因故意犯罪受有期徒刑以上刑之宣告，有臺灣高等法院被告
    前案紀錄表1份附卷可稽，且被告乙○○係因一時失慮，致
    罹刑章，犯罪後坦承犯行，於本院審理中悔意不輟，並已與
    被害人達成調解有如前述，足徵被告乙○○除坦認犯行、面
    對過往外，更已以積極行動彌補過錯，自應給予其自新機會
    ，足見其已知悔悟，本院審酌上情，認被告乙○○經此論罪
    科刑之教訓，當知警惕，應無再犯之虞，本院認其所宣告之
    刑，以暫不執行為適當，爰依刑法第74條第1項第1款規定，
    宣告緩刑2年，以啟自新。
據上論斷，應依刑事訴訟法第273條之1第1項、第299條第1項前
段，刑法第339條第1項、第30條第1項前段、第2項、第41條第1
項前段、第74條第1項第1款，刑法施行法第1條之1第1項、第2項
前段，判決如主文。
本案經檢察官甲○○到庭執行職務
中    華    民    國    99    年    11    月    23    日
                  刑事第四庭    法  官  李婉玉
以上正本證明與原本無異。
如不服本判決應於收受判決後10日內向本院提出上訴書狀，並應
敘述具體理由；其未敘述上訴理由者，應於上訴期間屆滿後20日
內向本院補提理由書（均須按他造當事人之人數附繕本）「切勿
逕送上級法院」。
                                書記官  林政佑
中    華    民    國    99    年    11    月    23    日
附錄論罪科刑法條
刑法第339條第1項
意圖為自己或第三人不法之所有，以詐術使人將本人或第三人之
物交付者，處 5 年以下有期徒刑、拘役或科或併科 1 千元以下
罰金。

司法院資訊處製作；財團法人民間司法改革基金會備份。
